臺灣高等法院臺中分院刑事判決
110年度上訴字第1924號
上  訴  人  
即  被  告  張景明


上列上訴人因毒品危害防制條例案件，不服臺灣臺中地方法院11
0年度訴字第18號中華民國110年9月6日第一審判決（起訴案號：
臺灣臺中地方檢察署109年度偵字第20612號），提起上訴，本院
判決如下：
    主  文
上訴駁回。
    事  實
一、張景明明知海洛因係屬毒品危害防制條例第2條第2項第1款
    所公告列管之第一級毒品，依法不得持有或轉讓，竟基於轉
    讓第一級毒品海洛因之犯意，於民國109年7月7日4時許，使
    用通訊軟體LINE與林○○聯絡轉讓毒品事宜後，林○○即於同日
    5時許，駕駛車牌號碼000-0000號自小客車至臺中市西屯區
    上安路與逢甲路交岔路口，張景明上車後，即無償轉讓海洛
    因1包予林○○，林○○即當場施用。嗣經警當場查獲，並扣得
    注射針筒1支及海洛因2包，始查獲上情。
二、案經臺中市政府警察局第六分局報告臺灣臺中地方檢察署檢
    察官偵查後起訴。
    理  由
壹、證據能力部分：
一、按被告以外之人於審判外之陳述雖不符刑事訴訟法第159條
    之1至第159條之4等4條之規定，而經當事人於審判程序同意
    作為證據，法院審酌該言詞陳述或書面陳述作成時之情況，
    認為適當者，亦得為證據。當事人、代理人或辯護人於法院
    調查證據時，知有刑事訴訟法第159條第1項不得為證據之情
    形，而未於言詞辯論終結前聲明異議者，視為有前項之同意
    ，刑事訴訟法第159條之5定有明文。該條立法意旨在於傳聞
    證據未經當事人之反對詰問予以核實，原則上先予排除。惟
    若當事人已放棄反對詰問權，於審判程序中表明同意該等傳
    聞證據可作為證據；或於言詞辯論終結前未聲明異議，基於
    尊重當事人對傳聞證據之處分權，暨證據資料愈豐富，愈有
    助於真實發見之理念，且強化言詞辯論主義，使訴訟程序得
    以順暢進行，上開傳聞證據亦均具有證據能力。經查，本件
    以下所引用被告以外之人於審判外之言詞或書面陳述，業經
    於審理期日踐行調查證據程序，檢察官、被告均已當庭表示
    無意見，且迄至言詞辯論終結前亦未聲明異議，本院審酌該
    等言詞或書面陳述之製作及取得，並無證據顯示有何違背程
    序規定而欠缺適當性之情事，認以之為證據應屬適當，自均
    有證據能力。
二、又按除法律另有規定外，實施刑事訴訟程序之公務員因違背
    法定程序取得之證據，其有無證據能力之認定，應審酌人權
    保障及公共利益之均衡維護，刑事訴訟法第158條之4定有明
    文。查本件以下所引用之非供述證據，經本院於審理中提示
    並告以要旨而為調查時，檢察官、被告均未表示無證據能力
    ，本院審酌該等證據作成及取得之程序均無違法之處，依上
    開規定之反面解釋，亦應認均有證據能力。
三、再按被告之自白，非出於強暴、脅迫、利誘、詐欺、疲勞訊
    問、違法羈押或其他不正之方法，且與事實相符者，得為證
    據，刑事訴訟法第156條第1項定有明文。本件被告所為之自
    白，並未提出其他可供證明被告究有如何之遭受「強暴、脅
    迫、利誘、詐欺、疲勞訊問、違法羈押或其他不正之方法」
    始為自白之證據，以供本院得以即時調查審認，被告所為之
    自白，堪認出於自由意志，得採為本件判決之基礎。
貳、實體部分：
一、上開犯罪事實，業據上訴人即被告張景明（下稱被告）於警
    詢、原審及本院審理中均坦承不諱，核與證人林○○於警詢及
    偵查中證述之情節相符（見偵卷第61至67、194至196頁），
    並有對話紀錄翻拍照片11張、衛生福利部草屯療養院109年7
    月15日草療鑑字第1090700118號鑑驗書、正修科技大學超微
    量研究科技中心尿液檢驗報告各1份、贓證物照片4張附卷可
    稽（見偵卷第93、169、187、203頁），及注射針筒1支、海
    洛因2包扣案可資佐證，足認被告上開任意性之自白與事實
    相符。本案事證明確，被告上開犯行堪以認定，應予依法論
    科。
二、論罪科刑：
  ㈠核被告所為，係犯毒品危害防制條例第8條第1項之轉讓第一
    級毒品罪。被告為轉讓而持有海洛因之低度行為，應為轉讓
    海洛因之高度行為所吸收，不另論罪。
  ㈡被告於100年間因施用毒品案件，經臺灣臺中地方法院以100
    年度訴字第1759號判處有期徒刑1年4月確定；又於100年間
    因施用毒品案件，經該院以100年度訴字第1760號判處有期
    徒刑1年3月確定；再於100年間因施用毒品案件，經該以100
    年度訴字第2806號判處有期徒刑10月、10月確定；另於101
    年間因施用毒品案件，經該院以101年度訴字第411號判處有
    期徒刑10月、4月確定；復於101年間因轉讓毒品案件，經該
    院以101年度訴字第779號判決判處有期徒刑10月，共4罪確
    定。上開案件，經該院以101年度聲字第4882號裁定定應執
    行有期徒刑6年2月確定，於105年10月24日縮短刑期假釋出
    監，嗣因犯公共危險案件，經該院以106年度中交簡字第113
    5號判決判處有期徒刑2月，上訴後，經以106年度交簡上字
    第180號判決上訴駁回確定。上開假釋經撤銷而經入監接續
    執行，於108年5月30日縮短刑期執行完畢出監等情，有臺灣
    高等法院被告前案紀錄表1份附卷可參；其於有期徒刑執行
    完畢後5年內，因故意犯本案有期徒刑以上之罪，為累犯。
    又觀之被告先前已有多次施用、轉讓毒品之案件紀錄，其進
    而犯本案轉讓第一級毒品海洛因各罪，顯非偶發性事件，足
    見其未能根絕與毒品犯罪之聯繫，對於刑罰反應力薄弱，爰
    依司法院大法官解釋釋字第775號之意旨，審酌其犯罪情節
    ，應依刑法第47條第1項規定加重其刑。
  ㈢又修正前毒品危害防制條例第17條第2項規定：「犯第四條至
    第八條之罪於偵查及審判中均自白者，減輕其刑。」，修正
    後之規定為：「犯第四條至第八條之罪於偵查及『歷次』審判
    中均自白者，減輕其刑。」，就被告於偵查中及審理中之自
    白，即影響被告得否減輕其刑之認定，修正前之規定並不以
    被告於歷次審判中均自白為必要，修正後則需偵查及「歷次
    」審判中均自白始得減輕其刑，修正後之規定並未較有利於
    被告，依刑法第2條第1項前段規定，應適用行為時即修正前
    之規定。本件被告於偵查及審判中均自白上開轉讓海洛因之
    犯罪事實，應依修正前毒品危害防制條例第17條第2 項規定
    減輕其刑，並依法先加後減之。
三、原審經審理結果，認被告罪證明確，適用毒品危害防制條例
    第8條第1項、第17條第2項（修正前）、刑法第11條前段、
    第47條第1項等規定，並審酌被告無視國家杜絕毒品犯罪之
    禁令，恣意轉讓毒品予他人，戕害施用毒品者之健康，助長
    毒品氾濫，所為實有可議，惟念及被告犯後坦承犯行，態度
    尚可，所轉讓之毒品數量非鉅等一切情狀，量處有期徒刑7
    月。另說明沒收部分：扣案之海洛因2包，乃被告所有且供
    己施用，業據被告陳述在卷，與本案無關，爰不予以宣告沒
    收；另扣案之注射針筒1支，乃證人林○○所有，業據被告及
    證人林○○供述在卷，亦不予以宣告沒收等情，核其認事、用
    法、量刑均無不當。
四、被告上訴意旨雖謂：原審量刑過重，請求從輕量刑等語。惟
    按量刑之輕重係屬事實審法院得依職權自由裁量之事項，茍
    已斟酌刑法第57條各款所列情狀而未逾法定刑度，即不得遽
    指為違法（最高法院72年度台上字第6696號、75年度台上字
    第7033號判例可資參照）。又在同一犯罪事實與情節，如別
    無其他加重或減輕之原因，下級審法院量定之刑，亦無過重
    或失輕之不當情形，則上級審法院對下級審法院之職權行使
    ，原則上應予尊重（最高法院85年度台上字第2446號判決亦
    可參照）。本件原審判決已依刑法第57條之規定審酌被告上
    開一切情狀而量處上述罪刑，核其認事用法並無不當，所處
    之刑符合「罰當其罪」之原則，並無輕重失衡之情形，是被
    告上訴認原審量刑過重，為無理由，應予駁回。
據上論斷，應依刑事訴訟法第368條，判決如主文。
本案經檢察官胡宗鳴提起公訴，檢察官陳佳琳到庭執行職務。
中　　華　　民　　國　　110 　年　　12　　月　　 7  　日
            刑事第五庭    審判長法　官  鄭  永  玉
    　　　　　　　　　　　　　　法　官  周  莉  菁
  　　　　　　　　　　　　　　　法　官  卓  進  仕
以上正本證明與原本無異。     
如不服本判決應於收受送達後20日內向本院提出上訴書狀，其未
敘述上訴之理由者，並得於提起上訴後20日內向本院補提理由書
（均須按他造當事人之人數附繕本）「切勿逕送上級法院」。
因疫情而遲誤不變期間，得向法院聲請回復原狀。
                                書記官  廖  家  莉 
　　　　　　　　　　　　　　　　
中　　華　　民　　國　　110 　年　　12　　月　　8 　　日


附錄本案論罪科刑法條：
毒品危害防制條例第8條
轉讓第一級毒品者，處 1 年以上 7 年以下有期徒刑，得併科新
臺幣 1 百萬元以下罰金。